【裁判字號】    98,交上訴,124
【裁判日期】    980311
【裁判案由】    肇事逃逸罪等
【裁判全文】
臺灣高等法院臺中分院刑事判決       98年度交上訴字第124號
上  訴  人
即  被  告  乙○○
上列上訴人因肇事逃逸等案件，不服臺灣南投地方法院97年度交
訴字第39號中華民國97年12月3日第一審判決（起訴案號：臺灣
南投地方法院檢察署97年度偵字第3413號），提起上訴，本院判
決如下：
    主  文
上訴駁回。
    事  實及理  由
一、本案經本院審理結果，認第一審判決認事用法及量刑均無不
    當，應予維持，並引第一審判決書記載之事實、證據及理由
    。（如附件）
二、被告上訴意旨略以：I本件係因告訴人駕駛系爭機車突然向
    右靠，機車右側擦撞伊所駕駛系爭汽車之左前方，告訴人並
    無明顯外傷，所謂警察到現場時，告訴人已送醫云云，應與
    事實不符；II伊於肇事後，有下車將系爭機車扶起來，系爭
    機車之電池有液體流出並腐蝕伊的右邊褲腳；伊並詢問告訴
    人有無怎樣，是否需要到醫院，告訴人說沒事，伊就用便條
    紙記下車號交給告訴人，伊沒有等警察到現場就先行離開；
    III當時伊有用手機拍攝告訴人所駕駛系爭機車之損壞情形，
    系爭機車之損壞部位均係在右側，另伊有保留當天所穿著衣
    褲，證明伊扶起系爭機車時，伊的右邊褲腳遭系爭機車之電
    池所流出液體腐蝕，且案發地點附近路口有監視器，透過監
    視錄影畫面可以知道伊沒有肇事逃逸情形等語。
三、本院查：
  (一)證人即本件車禍案件承辦警員李鎮豐於本院審理時證稱：「
    我們接獲勤務中心通報，到發生地點，即順山路與虎山路口
    。我們到達當時，被害人已經送至醫院，不在現場，另一位
    肇事者亦不在現場。我們處理、測繪完後到醫院詢問被害人
    傷勢，待被害人就醫完，再製作談話記錄等。被害人他提供
    有二張記載車號之紙條，其中一張車號不完整的字條，他表
    示是由民眾交給他的。我們根據紙條再一一清查車號，才由
    車籍資料追到被告」「（問：提示警詢卷第十六頁照片，地
    上液體是何種液體？）答：機車的油污」「（問：你找到被
    告時，被告如何表示該件車禍？）答：警詢時，被告表示他
    並無撞倒人」「（被告問：當天你在詢問、做筆錄時，我有
    表明我有發生車禍，但對方沒怎樣。我沒有不承認發生過車
    禍。我還有寫一張車號，你是否記得？你是否還將該張記載
    車牌號碼的紙張撕掉，當著我的面丟到垃圾桶？）答：沒有
    。我撕的是我們查詢的車籍資料，那是不能外漏的」等語。
    證人即告訴人丙○○於本院審理時證稱：「（問：你撞倒，
    我那天有無將你扶起？）答：沒有」「（問：我有無將機車
    牽起？你牽機車右側、我牽左側，我們將機車牽起，我們有
    在路旁停留三十分鐘，我們都沒有說話，是否如此？）答：
    你沒有停那麼久，你僅看一下就走了。連救護車還是警察來
    了之後幫我叫的，才將我送醫救治」「（問：被告沒有將你
    的機車牽到路旁？）答：沒有」「（問：被告有無詢問你要
    否送醫？）答：沒有。他僅看一下就走了」「（問：被告也
    沒有將他的車牌號碼抄給你？）答：沒有」「（問：你交給
    警方的那二張上載車牌號碼的紙條是誰給你的？）答：是旁
    人交給我的」「（問：事故發生後，被告有無跟你說什麼話
    ？）答：沒有。他僅說他還有事而已」「（問：你有無跟他
    表示你並無大礙？）答：我沒有說」等語。
  (二)參酌：I被告於警詢時，起初否認有交通事故發生，供稱：
    「我是有97年5月18日下午16時許，有經過虎山路與順山路
    往中興方向行駛。我不知道有與人發生事故」「（問：18日
    16時發生事故後，你有無下車查看傷者及報案請求救護？）
    答：我不知道有交通事故」「（問：經另當事人陳述說你有
    下車，可是又馬上開走車子你作何解釋？）答：我不清楚」
    等語，被告就是否發生行車事故之單純事實，竟於案發之初
    加以否認，除可見其供述之憑信力低外，亦見其逃避肇事責
    任之心態；II依警卷第15頁所附警方在肇事現場所拍攝之相
    片，告訴人所騎乘之機車係停放在肇事路口之黃線區○○○
    ○○路邊等情，亦與被告所辯，伊協助告訴人將機車推到路
    邊云云不符；III警詢卷第24頁所附，載有被告駕駛車輛之車
    牌號碼紙條，非被告所書寫之事實，業據被告供述在卷，核
    與上開證人證述情節相符。被告所辯，伊有交付載有車牌號
    碼之紙條交付告訴人云云，即乏證據足佐。況就事理言，被
    告果真有善後之真意，除上開車牌號碼外，另應書寫姓名或
    聯絡電話、地址，備告訴人與之聯絡始為正辦，所辯亦與常
    情有別等情。被告所為辯解難以採信。
  (三)按汽車駕駛人駕駛汽車肇事致人受傷或死亡，應即採取救護
    或其他必要措施，並向警察機關報告，不得駛離或逃逸，道
    路交通管理處罰條例第六十二條第一項定有明文。又因道路
    交通事故之發生，常非於己之鄰親家里，時有告救不能情事
    ，乃科以肇事者須即採取救護或其他必要措施，並應向警察
    機關報告之法定義務，以防因就醫延誤致生無謂傷亡，並俾
    得通知傷亡者家屬到場，以明責任，是凡肇事人於行車肇事
    致人受傷或死亡，未即採取救護或其他必要措施，並向警察
    機關報告，即駕車逃逸者，均應依該規定處罰，至其嗣後是
    否受刑事訴追及已否與被害人達成民事和解，賠償損失，對
    其應受處罰乙節，並不生影響。職是之故，汽車駕駛人駕駛
    汽車肇事，不論其責任之歸屬為何，即有義務留在肇事現場
    ，採取救護或其他必要措施，並向警察機關報告，以維護他
    人之生命與其他用路人之交通安全。其立法目的，既係促使
    駕駛人於肇事致人受傷後，能對被害人即時救護，報告警察
    機關，以減少死傷，是該罪之成立祇以行為人有駕駛動力交
    通工具肇事，致人死傷而逃逸之事實為已足（最高法院九十
    二年度臺上字第四四六八號刑事判決參照）。本件被告駕駛
    車輛撞擊告訴人之機車致其受有傷害，其竟未採取救護或其
    他必要措施，並向警察機關報告，即行駕車離去嗣經警查獲
    ，其肇事逃逸已甚灼然。其上開犯行均堪以認定。
四、原審因而適用刑事訴訟法第299條第1項前段，刑法第185條
    之4、第284條第1項前段、第47條第1項、第51條第5款之規
    定，並審酌被告有妨害自由前科，素行不佳，犯罪所生之危
    害及犯罪後飾詞否認等一切情狀，分別量處如原審判決主文
    所示之刑，並定其應執行刑，其認事用法核無違誤，量刑亦
    屬允當，上訴意旨猶執陳詞否認犯罪，其上訴為無理由，應
    予駁回。被告與告訴人雖於本院審理時達成和解，並當庭給
    付新台幣4千元完畢，然本院審酌：I過失傷害罪之法定刑
    ，有期徒刑部分為2月以上，6月以下，原審量處有期徒刑2
    月，應非過重，且賠償金額僅為4千元，金額非高，考量被
    告之過失程度及犯後否認犯罪之情形，尚無減低之必要；II
    被告於95年2月20日及同年6月16日，駕駛本案小客車，分別
    在國道三號高速公路及國道一號高速公路，因超車問題，與
    其他車輛發生糾紛，進而持玩具手槍恐嚇他人，經原審法院
    分別以妨害自由罪，各判處有期徒刑3月及6月確定之事實，
    有該院95年度投刑簡字第380號、95年度易字第2786號判決
    書可查，其未能以謹慎、負責任之態度駕駛汽車，致造成法
    益之侵害等情狀，仍維持原審之量刑，併予敘明。
五、據上論斷，應依刑事訴訟法第373條、第368條，判決如主文
    。
本案經檢察官甲○○到庭執行職務。
中    華    民    國    98    年    3    月      11   日
            刑事第四庭    審判長法  官  洪   耀   宗
                                法  官  蔡 王 金  全
                                法  官  劉   登   俊
以上正本證明與原本無異。
除肇事肇事逃逸部分得上訴，其餘不得上訴。
如不服本判決應於收受送達後十日內向本院提出上訴書狀，其未
敘述上訴理由者，並得於提起上訴後十日內向本院補提理由書（
均須按他造當事人之人數附繕本）「切勿逕送上級法院」。
                                書記官  粘   銘   環
中    華    民    國    98    年    3     月    11    日


司法院資訊處製作；財團法人民間司法改革基金會備份。
